臺灣桃園地方法院刑事判決　　　　　99年度交簡上字第324 號
上　訴　人　臺灣桃園地方法院檢察署檢察官
被　　　告　洪寶金
上列上訴人因被告過失傷害案件，不服本院中華民國99年11月12
日99年度壢交簡字第1989號第一審刑事簡易判決（檢察官聲請簡
易判決處刑案號：臺灣桃園地方法院檢察署99年度調偵字第444
號），提起上訴，本院管轄之第二審合議庭判決如下：
    主  文
原判決撤銷。
洪寶金因過失傷害人，處拘役伍拾玖日，如易科罰金，以新臺幣
壹仟元折算壹日。
    事  實
一、洪寶金於民國98年7 月21日下午，駕駛車牌號碼4413─TJ號
    自用小客車，沿桃園縣中壢市○○路往中壢市行駛。於同日
    下午5 時30分許，行經中正路及大享街有燈光號誌管制之交
    岔路口，本應注意汽車行駛至交岔路口，行進應遵守燈光號
    誌之指揮，又車輛面對圓形紅燈表示禁止通行，不得超越停
    止線或進入路口，而依當時天候晴、日間自然光線、路面鋪
    裝柏油、乾燥、無缺陷、無障礙物、視距良好，並無不能注
    意之情事，竟疏未注意，為至左前方、設置於對向（往觀音
    鄉○○○○道旁之中國石油加油站，竟而率然闖越紅燈進入
    交岔路口逕自斜切左轉。適莊訓鑑騎乘車牌號碼IWA ─575
    號重型機車，沿大享街行駛至前開交岔路口，駛入之際交通
    號誌轉為黃燈並直行，為洪寶金闖紅燈駕車駛至，洪寶金所
    駕車輛右前輪上方葉子板與莊訓鑑騎乘機車左前車頭發生碰
    撞，莊訓鑑因此人車倒地，受有左腳二側踝開放性骨折及脫
    臼之傷害。嗣莊訓鑑胞妹報警處理並為警查知上情。
二、案經莊訓鑑訴由桃園縣政府警察局中壢分局報告臺灣桃園地
    方法院檢察署檢察官偵查後聲請簡易判決處刑。
    理  由
一、按被告以外之人於審判外之言詞或書面陳述，除法律有規定
    者外，不得作為證據。惟被告以外之人於審判外之陳述，經
    當事人於審判程序同意作為證據，法院審酌該言詞陳述或書
    面陳述作成時之情況，認為適當者，亦得為證據。當事人、
    代理人或辯護人於法院調查證據時，知有第159 條第1 項不
    得為證據之情形，而未於言詞辯論終結前聲明異議者，視為
    有前項之同意，刑事訴訟法第159 條第1 項、第159 條之5
    第1 項、第2 項分別定有明文。查卷附據以認定被告犯罪事
    實有無之屬傳聞證據之證據能力，當事人於本院審判中均同
    意作為證據，本院審酌各該證據查無有何違反法定程序取得
    之情形，亦無顯有不可信與不得作為證據等情，故認為適當
    ，是均有證據能力，合先敘明。
二、前開犯罪事實，被告洪寶金除就肇事斯時系爭交岔路口號誌
    仍爭執以：我覺得我沒有闖紅燈等語之外，餘均坦認屬實，
    次據證人即告訴人莊訓鑑指訴綦詳，並有道路交通事故現場
    圖、道路交通事故調查報告表、壢新醫院診斷證明書及現場
    照片等件附卷可稽，堪信為真實。被告固以前開情詞為辯，
    然查1.於警詢時證人莊訓鑑即已指明：當時我看到的大享街
    方向燈號為綠燈，我進入路口時燈號才轉變為黃燈等語（偵
    查卷第10頁），依其所述係行駛於大享街，於黃燈進入交岔
    路口，顯然被告駕駛車輛行駛於中正路方向，係於交岔路口
    闖越紅燈左轉甚明，質諸於警詢時被告並無隻字片語提及系
    爭交岔路口燈號情狀（偵查卷第5 頁），苟被告所辯為實，
    必係莊訓鑑闖越紅燈，則何以被告於警詢時就莊訓鑑此一明
    顯違反道路交通安全規則之事實無提及？反為莊訓鑑明確指
    稱係彼闖越紅燈？若非被告因己闖紅燈而知理虧，遂避談此
    事，實已思無他故，2.復查於98年12月25日偵查時，證人莊
    訓鑑仍指稱被告闖越紅燈之事實，在庭被告聽聞供稱：「（
    對證人所述有何意見？）對方說他是綠燈，如果他是綠燈的
    話，為何3 秒內變紅燈」等語（偵查卷第26頁），於本院審
    判期日並稱：「（請問你所謂的「為何3 秒內變紅燈」是什
    麼意思？）他搶黃燈」，「（你的意思是說進入路口的時候
    他的號誌是黃燈？）對」，「（他進入路口的時候，你進入
    路口了沒？）我進入路口了」，「（請問他進入路口的時候
    ，你也進入路口，他是闖黃燈，你是闖什麼燈？）紅燈」，
    「（那請問你是不是闖紅燈嗎？）…未答」等語（本院卷第
    26頁背面至第27頁），參以我國交岔路口燈號設計係黃燈轉
    紅燈後，將有約1 秒鐘時間，各方向燈號均紅燈，以求淨空
    路口，嗣他方向燈號始轉綠燈放行，易言之，黃燈之他方向
    燈號必為紅燈，以此常態以觀，莊訓鑑行駛在大享街方向進
    入路口之際既係黃燈，同時，被告行駛在中正路方向亦已進
    入路口，闖越燈號當為紅燈，為可認定。是被告此部分所辯
    並非可採。按汽車行駛至交岔路口，其行進應遵守燈光號誌
    之指揮，道路交通安全規則第102 條第1 項第1 款規定甚明
    。復按，車輛面對圓形紅燈表示禁止通行，不得超越停止線
    或進入路口，道路交通標誌標線號誌設置規則第206 條第5
    款第1 目猶有明定。被告駕車於行經中正路及大享街之有燈
    光號誌管制之交岔路口，依法即負有前開注意義務，依當時
    天候晴、日間自然光線、路面鋪裝柏油、乾燥、無缺陷、無
    障礙物、視距良好等情形，有卷存道路交通事故調查報告表
    為憑，其視線、視野自屬清淅無礙，要能切確掌握路上各人
    、車及交通號誌之動態，核無不能注意之情事，詎竟疏未注
    意，貿然驅車擅闖紅燈搶進路口左轉致生車禍，其有過失至
    明。末查卷內復無其他證據足以證明被告駕車明確欲闖越紅
    燈之際，莊訓鑑騎乘機車與其有相當距離而在時、空上容有
    足以注意被告欲闖越紅燈之餘裕，然疏未注意，是以尚難認
    莊訓鑑與有過失。復被告與莊訓鑑發生擦撞，造成莊訓鑑受
    有左腳二側踝開放性骨折及脫臼之傷害，莊訓鑑所受傷害與
    被告之過失行為間具相當因果關係，被告應負過失傷害之責
    。綜上所述，本案事證明確，被告犯行堪予認定，應依法論
    科。
三、核被告所為，係犯刑法第284 條第1 項前段之過失傷害罪。
    。查被告犯後未自首之事實，據告訴人到庭指稱：「其實他
    不算自首，當初是我叫我妹妹去備案…下午大概5 點左右發
    生車禍的時候，大概5 點半左右他載我去壢新醫院，他說他
    要上班就跟他弟弟離開了，那時候我妹妹是從新竹下班，到
    壢新醫院已經差不多6 點多左右，我跟我妹妹講叫我妹妹去
    備案，等警察到壢新醫院已經大概晚上11點，是我妹妹去備
    案，不是洪寶金去自首，我覺得跟判決書上寫他是自首有落
    差」，質之被告所述，亦坦認：「（對於告訴人所述有何意
    見？）因為我當時離開壢新醫院已經7 點多，我當時送他到
    醫院時，我還有返回現場，只是加油站的人說警察和救護車
    都沒有到現場，因為他們說有人通知，但是沒有人到場，【
    事發當時】因為情急之下，事發當時看到地上都是血，想說
    救人優先，才會想說先把他送醫，我有問莊訓鑑要不要先送
    醫，莊訓鑑說好，我才先把他送醫，我後面送到醫院的時候
    ，我有留在那裡，只是醫生說手術房的時間要等，我等到7
    點多，我還有跟他妹妹說如果有什麼事情，請通知我，我還
    有留下我的資料，可是都沒有通知，是到晚上11點多警察才
    通知我」，「（所以是他妹妹先去備案的？）是」等語（本
    院卷第18頁背面），足以證明本案肇事以至告訴人為被告送
    醫後，警方遲至晚間7 時許仍未到場處理是起交通事故，係
    告訴人胞妹先行向警方備案並提供被告人別資料，嗣被告為
    警依法通知到案之事實，是以，被告犯後未自首，堪可認定
    ，卷附中壢分局興國派出所製作之桃園縣政府警察局道路交
    通事故肇事人自首情形紀錄表，記載本案「處理人員前往現
    場處理時，肇事人在場，並當場承認為肇事人」內容，與事
    故雙方當事人所陳事實不符，顯屬草率違誤，不足採取。
四、原審認本案事證明確，予以論科，固非無見，然認定被告違
    背注意義務依據以道路交通安全規則第94條第3 項、第102
    條第1 項第7 款為憑，忽略本案肇事地點實係有燈光號誌管
    制之交岔路口，未適用同規則第102 條第1 項第1 款規定，
    認定事實難稱妥適，次採認前開桃園縣政府警察局道路交通
    事故肇事人自首情形紀錄表，認定被告犯行尚未為有偵查犯
    罪職權之公務員發覺前，即向到場處理車禍事故之警員承認
    其為肇事者，與自首之規定相符，而依刑法第62條前段規定
    減輕其刑一節，亦有違誤。檢察官上訴意旨未指摘原審認定
    被告違背注意義務依據有誤，惟其指稱原審判決認定被告自
    首部分為不當，為有理由，是原審判決既有綜上瑕疵，自屬
    無可維持，當應予以撤銷改判。爰審酌被告並無前科，有卷
    附臺灣高等法院被告前案紀錄表在卷可稽，是素行為佳，且
    於肇事後速將告訴人送醫處理，復本院審理時為認罪之表示
    ，並表明願賠償告訴人所受損害，然仍否認闖紅燈部分之事
    實，兼衡本案其闖越紅燈，過失程度較重，並其生活狀況、
    品行、智識程度等一切情狀，量處如主文所示之刑，並諭知
    易科罰金之折算標準，期其獲得警惕在心。
據上論斷，應依刑事訴訟法第455 條之1 第1 項、第3 項、第
369 條第1 項前段、第364 條、第299 條第1 項前段，刑法284
條第1 項前段，刑法施行法第1 條之1 第1 項、第2 項前段，判
決如主文。
本案經檢察官馮美珊到庭執行職務。
中    華    民    國   100    年    4     月     7    日
                  刑事第十一庭  審判長法  官   蔡榮澤
                                      法  官   林蕙芳
                                      法  官   吳宗航
以上正本證明與原本無異。
不得上訴。
                                      書記官   劉乙錡
中    華    民    國   100    年    4     月    18    日